【裁判字號】    98,訴,3855
【裁判日期】    990115
【裁判案由】    毒品危害防制條例
【裁判全文】
臺灣板橋地方法院刑事判決              98年度訴字第3855號
公  訴  人  臺灣板橋地方法院檢察署檢察官
被      告  甲○○
                  （現於台灣台北監獄台北分監另案執行中）
上列被告因毒品危害防制條例案件，經檢察官提起公訴（98年度
毒偵字第6812號），本院合議庭裁定改依簡式審判程序，判決如
下：
    主  文
甲○○施用第一級毒品，處有期徒刑捌月；又施用第二級毒品，
處有期徒刑肆月。應執行有期徒刑拾月。
    事  實
一、甲○○前於民國89年間，因施用毒品案件，經本院少年法庭
    以89年度少調字第9 號裁定送觀察、勒戒後，認有繼續施用
    毒品之傾向，令入戒治處所施以強制戒治，於92年5 月9 日
    停止強制戒治出所，於92年7 月26日強制戒治執行期滿，並
    經本院少年法庭裁定不付審理。復於96年間，因施用毒品案
    件，經本院以98年度訴緝字第59號判決判處有期徒刑6 月確
    定。詎仍不知悔改，於前述強制執行完畢釋放後5 年內，再
    犯施用毒品之罪，經本院以前揭判決判處有罪確定後，明知
    海洛因、甲基安非他命分係屬毒品危害防制條例第2 條第2
    項第1 款、第2 款所定之第一級、第二級毒品，不得持有、
    施用，竟分別基於施用第一級毒品海洛因及第二級毒品甲基
    安非他命之犯意，於98年7 月13日20時許，在臺北縣鶯歌鎮
    ○○○路旁，以針筒注射之方式，施用海洛因毒品1 次；另
    於98年7 月13日為警採尿往前回溯96小時內之某時（不含警
    力拘束人身自由期間），在不詳地點，以將毒品甲基安非他
    命置入玻璃球吸食器內燒烤吸食煙氣之方式，施用甲基安非
    他命1 次。嗣為警於同日22時40分許，在桃園縣龜山鄉○○
    ○路123 號查獲，再徵得其同意採集尿液送驗後，檢驗結果
    呈嗎啡、甲基安非他命之陽性反應，而查悉上情。
二、案經桃園縣警察局龜山分局報告臺灣板橋地方法院檢察署檢
    察官偵查起訴。
    理  由
一、被告甲○○所犯係死刑、無期徒刑、最輕本刑為3 年以上有
    期徒刑以外之罪，其於準備程序中就前揭被訴事實為有罪之
    陳述，經受命法官告知簡式審判程序之旨，並聽取其與公訴
    人之意見後，本院合議庭認為適宜由受命法官獨任進行簡式
    審判程序，爰依刑事訴訟法第273 條之1 第1 項規定，裁定
    由受命法官獨任進行簡式審判程序，合先敘明。
二、上揭事實，業據被告於本院審理時供承不諱，且被告於98年
    7 月13日為警採集尿液送驗之結果，呈現嗎啡、甲基安非他
    命之陽性反應，有台灣檢驗科技股份有限公司98年7 月31日
    濫用藥物檢驗報告（檢體編號為：J-980233號）及桃園縣警
    察局龜山分局刑案案件報告書等各1 份在卷可參。足徵被告
    之自白與事實相符，堪以採信。是本案事證明確，被告施用
    第一級毒品海洛因及第二級毒品甲基安非他命之犯行，洵堪
    認定。
三、按毒品危害防制條例前於92年7 月9 日修正公布，自93年1
    月9 日施行，觀之該條例第20條、第23條之立法理由，修正
    後毒品危害防制條例就施用毒品者，只於「初犯」及「5 年
    後再犯」二種情形，有其追訴條件之限制，即須於初犯經觀
    察、勒戒或強制戒治釋放後，5 年內均無施用毒品之行為，
    始能認其前所實施之觀察、勒戒或強制戒治已足遮斷毒癮，
    而得於5 年後再犯時，再予適用初犯之規定，重行觀察、勒
    戒等程序。倘5 年內已經再犯，被依法追訴處罰，縱其第3
    次（或第3 次以上）施用毒品之時間在初犯釋放5 年以後，
    即與「5 年後再犯」之情形有別，且因已於「5 年內再犯」
    ，顯見其再犯率甚高，原實施觀察、勒戒或強制戒治，已無
    法收其實效，而無5 年戒斷期之存在，自無再經觀察、勒戒
    及強制戒治之必要，應得逕行追訴處罰（最高法院95年5 月
    9 日95年度第7 次刑事庭會議決議參照）。經查：本件被告
    於89年間，因施用毒品案件，經本院少年法庭以89年度少調
    字第9 號裁定送觀察、勒戒後，認有繼續施用毒品之傾向，
    令入戒治處所施以強制戒治，於92年5 月9 日停止強制戒治
    出所，於92年7 月26日強制戒治執行期滿，並經本院少年法
    庭裁定不付審理。復於上開強制戒治執行完畢釋放後5 年內
    ，再於96年間因施用毒品，經本院以前揭判決判處罪刑確定
    等情，有臺灣高等法院被告前案紀錄表1 份在卷可憑，是依
    上開說明，被告於前述強制戒治執行完畢釋放後5 年內，再
    犯施用毒品罪，經本院判決有罪確定後，復犯本件施用毒品
    之犯行，本件犯行距前揭強制戒治保護管束期滿後雖逾5 年
    ，惟與與毒品危害防制條例第20條第3 項所定「5 年後再犯
    」之立法意旨不符，揆諸上開說明，仍應予追訴、處罰。
四、論罪科刑：
    查海洛因、甲基安非他命分別係毒品危害防制條例第2 條第
    2 項第1 款、第2 款所稱之第一級、第二級毒品，不得非法
    持有及施用。核被告所為，係犯毒品危害防制條例第10條第
    1 項、第2 項之施用第一級毒品罪、第二級毒品罪。被告本
    次持有第一級毒品海洛因、第二級毒品甲基安非他命之低度
    行為，皆已為施用之高度行為所吸收，均不另論罪。又被告
    施用第一級毒品海洛因及第二級毒品甲基安非他命之犯行間
    ，犯意各別，罪名互殊，應予分論併罰。爰審酌被告雖經觀
    察、勒戒及強制戒治，卻仍未能斷戒施用毒品惡習，屢犯施
    用毒品之罪，顯見其戒治意志不堅，缺乏戒絕毒癮之動機，
    本應從重量刑以收刑罰教化之效，惟念其施用毒品係對己身
    殘害，並未造成他人具體危害，且於犯後坦承犯行，態度尚
    稱良好等一切情狀，酌情分別量處如主文所示之刑，並定其
    應執行之刑，以示儆懲。
據上論斷，應依刑事訴訟法第273 條之1 第1 項、第299 條第1
項前段，毒品危害防制條例第10條第1 項、第2 項，刑法第11條
前段、第51條第5 款，判決如主文。
本案經檢察官陳旭華到庭執行職務。
中    華    民    國    99    年     1   月    15     日
                  刑事第十庭  法  官  鄭凱文
以上正本證明與原本無異。
如不服本判決應於收受本判決後10日內向本院提出上訴書狀，並
應敘述具體理由，如未敘述上訴理由者，應於上訴期間屆滿後20
日內補提理由書狀於本院（均須按他造當事人之人數附繕本）「
切勿逕送上級法院」。
                              書記官  陳筱惠
中    華    民    國    99    年    1     月    15    日
附錄本案論罪法條：
毒品危害防制條例第10條：
施用第一級毒品者，處6 月以上5 年以下有期徒刑。
施用第二級毒品者，處3 年以下有期徒刑。


司法院資訊處製作；財團法人民間司法改革基金會備份。
